臺灣臺北地方法院民事判決　　　　　　　　　　　　九十二年度訴字第四二九五號
　　原　　　告　丙○○
　　　　　　　（即張天賜）
　　訴訟代理人　南雪貞律師
　　被　　　告　己○○
　　訴訟代理人　林明正律師
　　複　代理人　林育生律師
　　　　　　　　林于椿律師
右當事人間請求給付買賣價金事件，本院於民國九十三年八月五日言詞辯論終結，判
決如左：
    主    文
被告應於原告將坐落臺北縣新店市○○段一二六、一二七、一二八、一三○、一三二
之一、一三二、一三三、一三四、一三五、一二四地號土地，總面積七百四十三點五
平方公尺，門牌號碼臺北縣新店市○○路○段臨五十三之一號建物交付並移轉所有權
與被告之同時，給付原告新臺幣壹佰柒拾捌萬柒仟貳佰貳拾元。
原告其餘之訴駁回。
訴訟費用由被告負擔二分之一，餘由原告負擔。
本判決於原告以新臺幣陸拾萬元為被告供擔保後，得假執行；但被告如以新臺幣壹佰
柒拾捌萬柒仟貳佰貳拾元為原告預供擔保後，得免為假執行。
原告其餘假執行之聲請駁回。
    事實及理由
壹、原告起訴主張：
一、緣被告己○○曾於民國八十七年七月二日與原告丙○○簽訂土地買賣契約（下稱
    系爭契約），以總價新臺幣（下同）一千三百九十七萬元向原告購買坐落臺北縣
    新店市○○段一二四、一三三地號等二筆土地（重測前地號為臺北縣新店市○○○段七張小段一七一及一七一之一號，下稱系爭一二四、一三三地號土地），原
    告即於八十七年十一月十一日完成產權移轉登記將土地移轉登記與渠指定之登記
    名義人王慧芬，關於買賣價金部分，雙方於預定買賣契約書第二條規定：「１．
    柒佰萬元—八十七年一月二日同日用印及交證件。２．參佰伍拾萬—賣方應承諾
    書履行鄰地之出售。３．參佰肆拾柒萬元整—過戶完竣點交土地及地上物同時。
    」。第一期款被告以渠所有另棟房地（即門牌號碼臺北縣新店市七十六巷十一弄
    九號）作價七百萬元抵付。系爭地號土地之鄰地，即同段一二八、一三二、一三
    二之一地號等三筆土地，係原告親戚高振富（二伯）所有，被告擬一併購買，雙
    方因而協議由原告負責取得上開三筆鄰地之地主之出售承諾再支付第二期款。且
    原告同意依取得鄰地同意出售之時間，折讓本件買賣價金，於簽訂系爭買賣契約
    同時，並簽訂承諾書（下稱系爭承諾書）約定：「立承諾書人張天賜，前因出售
    座落新店市○○段一三三、一二四地號土地兩筆，承諾就同段一二八、一三二、
    一三二之一地號土地參筆於本日起一個月內取得出售同意或協調現地主就該三筆
    土地單價每坪貳拾伍萬元正出售予己○○先生，若無法於八十八年十二月三十一
    日前辦理完竣，則本人出售之一三三、一二四地號土地價款第三次款改為新臺幣
    玖拾柒萬元整作為折讓」。另承諾書上附記：「一、八十八年二月十二日雙方議
    定第二次、第三次尾款，若依前項承諾書達成時為新臺幣伍佰捌拾壹萬元整，於
    未給付完畢前甲方應就買賣標的設定抵押權予乙方以為擔保。二、價款支付日期
    約定為九十一年二月二日」，呼應上開承諾書約定，雙方同時書立一份協議書，
    載明原買賣總價一千三百九十七萬，即每坪三十萬元（土地面積一百五十四平方
    公尺，換算為四十六．五九坪，４６．５９＊３０００００＝00000000
    ），倘原告於簽約後三個月內徵得鄰地出售，則本件買賣價格不變，若自簽約後
    一年內取得鄰地同意出售，則本件買賣價款每坪減為二十七萬五千元，如鄰地地
    主堅持不賣而無法購得，則本件買賣價款減為每坪二十五萬元。而原告非但取得
    鄰地一二八、一三二、一三二之一地號之地主高振富承諾出售，並於八十八年七
    月六日與地主簽訂土地買賣契約，以每坪二十三萬元價格購得上開鄰地，並於八
    十八年七月十四日取得鄰地一二八、一三二地號土地之所有權，原告既取得鄰地
    ，自得履行兩造約定之出售承諾並已達成簽約後一年內出售鄰地之承諾。而原告
    於八十七年十一月十一日已將上開系爭地號土地，移轉登記予被告指定之登記名
    義人王慧芬，並交付土地及地上物予被告，被告並將地上物出租收取租金，另原
    告於八十八年十二月三十一日前，達成鄰地承諾出售之約定，被告自應依上系爭
    承諾書之附註約定，給付原告第二、三期款計五百八十一萬元（即每坪以二十七
    萬五千元計價），惟被告除於八十八年三月八日交付七萬五千元現金，並於八十
    八年七月五日交付二百十五萬七千七百八十元支票，及另簽發八十八年六月二十
    五日、八月五日、八月十六日、八月十九日、八月二十日、九月二十七日，面額
    分別為十萬元、五萬元、十萬元、五萬元、五萬元、十萬元支票外，尚有餘款三
    百一十二萬七千二百二十元拒不給付，經原告多次催討，均置之不理，爰依系爭
    買賣契約第二條約定及民法第三百六十七條規定，起訴請求如聲明所示。
二、本件買賣範圍僅為系爭地號土地，其上地上物隨土地附贈，不計買賣價格：
    系爭契約所約定之買賣總價為一千三百九十七萬元，而系爭地號土地之面積合計
    為四十六．五九坪，每坪三十萬元。另依系爭承諾書約定，原告於簽約後一年內
    取得鄰地出售同意，第二、三期款為五百八十一萬元，即每坪二十七萬五千元，
    由是可知本件買賣係以土地面積每坪若干元計價，地上物並不計算價格。實則上
    開一二四、一三三地號等二筆土地上之地上物，因屬未辦理保存登記之違章建築
    ，隨土地附贈予被告。至於系爭買賣契約書末，關於買賣標的物記載：「及含地
    上建物門牌：中興路二段臨五三之一號所有權全部（建築面積約二百坪）」等語
    ，係被告字跡，且為被告擅自填載。該門牌號碼中興路二段臨五三之一號房屋，
    所坐落土地包含同段一二六、一二七、一二八、一三○、一三二之一、一三二、
    一三三、一三四、一三五、一二四地號土地，其中僅系爭地號土地為原告所有，
    而原告所占用之同段一二八、一三二及一三二之一等地號土地，則屬高振富所有
    ，須徵得高振富同意出售，取得土地所有權後方得合法使用土地。而同段一三○
    地號土地為水利地，早為臺北市所徵收，原告占用同段一二八、一三○、一三二
    之一及一三二地號等土地，均係無權占有，不可能將占用他人土地上之地上物予
    以出售。另同段一二六、一二七、一三四及一三五地號等土地，亦非原告所有，
    原告亦未占用，焉來出售該等土地上之地上物？同段一二六、一二七地號等土地
    ，為訴外人高銘城、高銘乾及高文玲所有，伊出租予志成專業玻璃，與原告無涉
    。至於同段一三○、一三二之一地號等土地，屬公有地，土地上之地上物並非本
    件買賣範圍，由原告占用，亦與被告無涉。從而，原告並無交付除坐落系爭地號
    土地上之建物以外，坐落同段一二六、一二七、一二八、一三○、一三二之一、
    一三二地號等土地上之地上物予被告之義務，被告以原告未交付該等土地之地上
    物，而主張同時履行抗辯權拒絕給付買賣價金，並無理由。
三、原告於八十八年六月二十二日取得同段一二八、一三二及一三二之一地號等鄰地
    所有權人高振富同意出售並簽訂不動產買賣契約書，是日在丁○○代書處辦理簽
    約手續，被告當日亦在場，是被告辯稱原告從未告知鄰地土地所有權人同意出售
    ，亦為不實。又原告僅收受如被證二所示期次一之現金七萬五千元，以及期次四
    之二百十五萬七千七百八十元，與八十八年六月二十五日、八月五日、八月十六
    日、八月十九日、八月二十日、九月二十七日，面額分別為十萬元、五萬元、十
    萬元、五萬元、五萬元、十萬元支票之金額，其餘款項並未收受，被告指原告已
    收受，應舉證證明之。再者，原告出售上開一二四、一三三地號等二筆土地予被
    告，僅負移轉產權、交付土地及地上物予被告之義務，而上開一三三地號土地及
    地上物，被告自承原告已點交，一二四地號土地則係空地隨時可予點交，依系爭
    買賣契約約定，第三期款於過戶完竣點交土地及地上物同時交付，因被告拒絕支
    付買賣價款，原告因而尚未點交土地。原告爰以本書狀通知被告交付買賣價款，
    並點交上開一二四地號土地。
四、爰此聲明：(一)被告應給付原告三百一十二萬七千二百二十元，及自九十一年二月
    三日起至清償日止按年息百分之五計算之利息。(二)陳明願供擔保，請准宣告假執
    行。
貳、被告抗辯：
一、兩造約定之買賣標的物係包括臺北縣新店市○○段一二四、一三三地號等二筆土
    地及臺北縣新店市○○路○段臨五十三之一號所有權全部（建築面積約二百坪）
    之違章建築房屋一批（即座落於同段一二六、一二七、一二八、一三０、一三二
    之一、一三二、一三三、一三四、一三五、一二四地號土地上之房屋），並非如
    原告所言買賣標的僅有上開一二四、一三三地號等二筆土地。又兩造就上開買賣
    標的物，價金約定為一千三百九十七萬元，同日雙方另書立承諾書，約定原告應
    協調鄰地地主出售同段一二八、一三二、一三二之一地號等土地予被告，如未能
    於八十八年十二月三十一日前協調出售，則原告出售上開一三三、一二四地號等
    二筆土地之第三期價款改為九十七萬元作為折讓。嗣後原告並未於八十八年十二
    月三十一日前協調鄰地地主出售同段一二八、一三二、一三二之一等地號土地予
    被告，故買賣價金應縮減為一千一百四十七萬元（即第一期七百萬，第二期三百
    五十萬，第三期九十七萬，合計一千一百四十七萬元）。原告雖稱其已於八十八
    年後月二十二日與鄰地地主簽訂買賣契約，以每坪二十三萬元代價購得，同時登
    記為原告所有，原告既取得鄰地，自得履行簽約一年內出售鄰地之承諾等語，惟
    原告取得鄰地所有權後，從未告知被告此一事實，亦從未表示欲以每坪二十五萬
    元出售予被告，則原告取得鄰地所有權與被告何干？單憑取得所有權一事又如何
    證明原告已履行其承諾？故本件買賣價金並非如原告所述應調整為一千二百八十
    一萬元。
二、被告已給付九百七十五萬七千七百八十元之買賣價金予原告，包括以房屋一棟抵
    償七百萬元之價金，及分別以支票或現金支付原告二百七十五萬七千七百八十元
    。被告雖有一百七十一萬二千二百二十元之價金未給付，惟因原告尚有部分地上
    物至今仍未交付，故被告依民法第二百六十四條規定，主張同時履行抗辦，拒絕
    給付原告本件剩餘之買賣價金，茲詳述如下：
  (一)依系爭買賣契約之約定，原告應交付臺北縣新店市○○段一二四、一三三地號土
    地及門牌號碼臺北縣新店市○○路○段臨五十三之一號所有權全部（建築面積約
    二百坪）之房屋一批，惟原告除將上開一二四及一三三地號土地過戶予被告，並
    交付一三三地號土地之占有及座落於一三三地號及同段一三四、一三五地號等土
    地上之房屋外，其餘均未交付被告占有。
  (二)上開一二四地號土地，原告於締約前即出租他人使用，並繼續收取租金至今，照
    片所示之房屋（即臺北縣新店市○○路○段臨五十三之一號，該門牌號原設於一
    三三地號土地上之房屋，該門牌係原告日後自行變更位置至現址）締約當時僅為
    一破舊貨櫃棄置現場，並無人營業或居住之跡象，原告亦未告知已出租他人，致
    被告不查，貿然締結買賣契約，締約後被告欲將之拆遷時，竟有人出面表明該貨
    櫃係伊所有，土地係向原告承租使用，被告多次要求原告協調該承租戶遷讓，原
    告非但未履行，甚至繼續按月收取租金至今。
  (三)同段一二六、一二七、一二八、一三○、一三二之一及一三二地號等土地上之房
    屋，原告亦自始未交付，且原告分別出租予「志成專業玻璃屋」及「汶波壓克力
    」，並持續收取租金至今等語。並聲明：駁回原告之訴。
參、兩造不爭執事項：
一、兩造於八十七年七月二日簽訂「預定買賣契約書」（原證一，本院卷第一一至一
    四頁）及承諾書（原證三，第一七、一八頁），由被告以總價一千三百九十七萬
    元向原告購買系爭地號土地，並約定以八十八年十二月三十一日為鄰地一二八、
    一三二及一三二之一地號等土地之所有權人同意出售之終期，如原告於該期間內
    成功協調上開鄰地之所有權人出售上開鄰地，兩造原約定之第三次買賣價金增加
    為五百八十一萬元；如逾該期間未辦理完竣，則第三次買賣價金改為九十七萬元
    （本院卷第三十四頁、第六十三頁）。
二、原告已將上開臺北縣新店市○○段一二四、一三三地號等二筆土地之所有權移轉
    登記予被告，惟上開一二四地號土地目前尚未移轉占有予被告（本院卷第六十四
    頁）。
三、原告自認已受領九百六十八萬二千七百八十元之價金。
四、門牌號碼臺北縣新店市○○路○段臨五十三之一號建物為違章建築，該違章建築
    坐落同段一二六（占用三九．九五平方公尺）、一二七（占用四二．四平方公尺
    ）、一二八（占用五六．三一平方公尺）、一三○（占用九九．七七平方公尺）
    、一三二之一（占用三一．七六平方公尺）、一三二（占用八二．四八平方公尺
    ）、一三三（占用一一五．三六平方公尺）、一三四（占用一一五．九五平方公
    尺）、一三五（占用一一九．三八平方公尺）、一二四（占用四○．一四平方公
    尺）地號土地，總面積七四三點五平方公尺（本院卷第三七、四八頁參照）。
五、彰化商業銀行西三重分行九十二年十二月十五日彰西重字第一二五七號函，及中
    國信託商業銀行新店分行九十三年一月六日中信店字９３０３１４０００１號函
    所載內容（本院卷第一二一頁）。
六、同段一二八、一三二地號土地目前為原告所有，一三二之一地號土地則因抵繳稅
    款，為新店市取得所有權（本院卷第五一、五三、五四頁土地登記謄本參照）。
肆、得心證之理由：
一、程序方面：按訴狀送達後，原告固不得將原訴變更或追加他訴，但減縮應受判決
    事項之聲明者，不在此限。本件原告原起訴請求被告給付三百五十七萬七千二百
    二十元之及自九十一年二月二日起至清償日止，按年息百分之五計算之法定遲延
    利息，嗣於九十三年八月五日當庭變更為被告應給付原告三百一十二萬七千二百
    二十元，及自九十一年二月三日起至清償日止按年息百分之五計算之法定遲延利
    息。核屬減縮應受判決事項聲明，依前開說明，應予准許。
二、本件爭點：
  (一)原告主張其已履行兩造「承諾書」所定就同段一二八、一三二、一三二之一地號
    等鄰地，於八十八年十二月三十一日取得鄰地所有權人出售同意，有無相當之證
    明？
  (二)兩造約定之買賣標的物，除臺北縣新店市○○段一二四、一三三地號等二筆土地
    之外，是否包含門牌號碼臺北縣新店市○○路○段臨五十三之一號建物所有權全
    部？
  (三)被告已付之買賣價金為多少？又被告主張同時履行抗辯，拒絕給付剩餘之買賣價
    金，是否有據？
三、爭點一方面：
  (一)查「（問：原證四鈞院卷第十九頁，此份買賣契約書是否有見過？）證人丁○○
    答：我見過，是我處理的。」、「（問：簽此合約時有誰在場？）答：有原告還
    有被告己○○及賣主高振富。」、「（問：當天聚在一起是作何事？）答：我們
    是為了簽訂高振富出賣土地給張天賜的相關事宜。」、「（問：被告有無跟高及
    張聊天？）答：有。」，「（問：請提示鈞院卷第十九頁不動產買賣契約書，是
    否由你製作？）證人戊○○答：前面買主及賣主及價金及後面的住址及
    料及不動產資料，是我寫的，而價金部分後來雙方有更改，其他的代書就接手去
    辦了。」、「（問：簽這份合約時，有誰在場？）答：原被告及高振富都在場。
    」、「（問：被告當天有無與買賣主討論買賣細節？）答：他們三個人有在討論
    ，付款方式原被告兩人有在討論。我認為被告不會不知道相關細節。」、「（問
    ：高振富與原告簽訂買賣契約，被告應該知悉？）答：是。」等情，業據證人即
    處理高振富與原告買賣同段一二八、一三二、一三二之一地號土地簽約事宜之人
    丁○○、戊○○到庭結證綦詳（本院卷第八二頁、一一九頁以下參照），且有該
    不動產買賣契約書附卷可稽（本院卷第一九至二三頁參照），足認原告已於八十
    八年六月二十二日與同段一二八、一三二、一三二之一地號土地所有人高振富簽
    訂買賣契約，且當時被告亦在場，並與原告及高振富交談，自難認其對於上情全
    然不知。被告辯稱不知原告取得同段一二八、一三二、一三二之一地號土地之所
    有權，原告也未告知此一事實等語，不足採信。
  (二)次查，雖然原告已取得同段一二八、一三二、一三二之一地號土地之所有權，且
    為被告所明知，但查系爭承諾書所約定，乃「立承諾書人張天賜，茲因出售座落
    新店市○○段一三三、一二四地號土地兩筆，承諾就同段一二八、一三二、一三
    二之一地號土地筆於本日起一個月內取得出售同意或協調現地主就該筆土地
    依單價每坪貳拾伍萬元正出售予己○○先生，若無法於八十八年十二月三十一日
    前辦理完竣則本人出售之一三三、一二四地號土地價款第三次款改為新臺幣玖拾
    柒萬元正作為折讓」，揆其約定真意，為原告必須在八十八年十二月三十一日前
    辦妥高振富同意出售、或協調高振富直接出售同段一二八、一三二、一三二之一
    地號土地予被告之事宜。而「．．．，原告有跟我講他的親戚高振富要便宜賣地
    給他，高振富是想要賣給自己人，我沒有想到當天被告也會一起來。」、「高振
    富是說便宜賣，只賣給自己人，而我不清楚他對於原告要把土地賣給被告是否知
    情。」等節，亦據證人戊○○結證在卷（本院卷第一一九、一二○頁），並參以
    兩造所不爭執，目前同段一二八、一三二地號土地仍為原告所有，一三二之一地
    號土地則因抵繳稅款，為新店市取得所有權之事實（參見土地登記謄本，本院卷
    第五一、五三、五四頁參照），可認高振富僅是出賣該等土地與原告，並無出賣
    該等土地與被告之意思，否則簽約當時，僅需直接將該等土地出賣與被告即可。
    故原告所完成者，僅是取得同段一二八、一三二、一三二之一地號土地，而非系
    爭承諾書所約定之行為，遑論迄今原告也並無移轉該等土地所有權與被告。
  (三)從而，原告並未於八十八年十二月三十一日前辦妥高振富同意出售、或協調高振
    富直接出售同段一二八、一三二、一三二之一地號土地予被告之事宜，系爭契約
    第三期價款應折讓為九十七萬元，系爭契約總價應為一千一百四十七萬元。
四、爭點二方面：
  (一)查原告自行提出之兩造「預定買賣契約書」，末頁「買賣標示物」欄，有以手寫
    之「新店市○○○段七張小段１７１－１７地號面積壹壹肆平方公尺。１７１地
    號，面積肆零平方公尺。右土地兩筆所有權全部（註：若土地因重測造成面積增
    減雙方不互找補）及含地上建築物門牌中興路二段臨５３之１號所有權全部（建
    築面積約２００坪）」等文字，此為兩造所不爭執，並有「預定買賣契約書」影
    本在卷可證（本院卷第一四頁），堪信為真正。次查該契約書上「及含地上建築
    物門牌中興路二段臨５３之１號所有權全部（建築面積約２００坪）」等文字，
    與該契約書其餘手寫文字，運筆氣勢、數筆走勢均為相同，顯係同一人所為。再
    查該買賣示物欄，雙方確認之用印，與該契約書其餘部分之印文均為相同，原告
    亦未爭執該等印文不實，並自行提出該契約書做為證據主張權利，足認該等文字
    記載，與該契約書其餘部分，均業經兩造確認。又查該買賣標示物欄，確認用印
    之位置係緊接「及含地上建築物門牌中興路二段臨５３之１號所有權全部（建築
    面積約２００坪）」等文字之末，而非「右土地兩筆所有權全部（註：若土地因
    重測造成面積增減雙方不互找補）」之末，堪認「新店市○○○段七張小段１７
    １－１７地號面積壹壹肆平方公尺。１７１地號，面積肆零平方公尺。右土地兩
    筆所有權全部（註：若土地因重測造成面積增減雙方不互找補）及含地上建築物
    門牌中興路二段臨５３之１號所有權全部（建築面積約２００坪）」等內容，乃
    同時完成，並無其中某部分是事後添加之情事。末查「預定買賣契約書」，手寫
    文字是證人即協辦該買賣契約之代書乙○○所寫，為證人乙○○到庭結證明確之
    事實（本院卷第八一頁參照）。綜上，「建築物門牌中興路二段臨５３之１號所
    有權全部（建築面積約２００坪）」，亦為兩造所約定本件買賣之標的物，而經
    證人乙○○記載於系爭契約書上等情，已堪認定。原告主張：關於買賣標的物記
    載：「及含地上建物門牌：中興路二段臨五三之一號所有權全部（建築面積約二
    百坪）」，係被告字跡，且為被告擅自填載，該買賣標的物不包含該違章建築等
    語，不足採信。
  (二)第查，證人乙○○另證稱：「（問：請提示鈞院卷第十四頁買賣標示物部分，是
    誰寫的內容記載為何？）答：是我寫的，標示物包含．．．及原告所使用的地上
    物。」、「地上物是包含前開三部分土地上的地上物也就是原告所使用全部土地
    的地上物。」（本院卷第八一、八二頁參照），固然證人乙○○所證述之地上物
    為坐落「原告所有（系爭地號土地）」、「原告親戚所有（一二八、一三二、一
    三二之一地號土地）」、「水利地」土地之「原告所使用全部土地的地上物」，
    而未明確該地上物所坐落之全部土地地號，但與該契約書上所明載之「建築物門
    牌中興路二段臨５３之１號所有權全部（建築面積約２００坪）」約定內容，及
    兩造所不爭執、門牌號碼為臺北縣新店市○○路○段臨５３之１號之該違章建築
    「坐落同段一二六（占用三九．九五平方公尺）、一二七（占用四二．四平方公
    尺）、一二八（占用五六．三一平方公尺）、一三○（占用九九．七七平方公尺
    ）、一三二之一（占用三一．七六平方公尺）、一三二（占用八二．四八平方公
    尺）、一三三（占用一一五．三六平方公尺）、一三四（占用一一五．九五平方
    公尺）、一三五（占用一一九．三八平方公尺）、一二四（占用四○．一四平方
    公尺）地號土地，總面積七四三點五平方公尺」之事實參互以觀，證人乙○○所
    證述「原告所使用全部土地的地上物」，即為該總面積七四三點五平方公尺之違
    章建築全部，而不僅止於原告所自認、坐落系爭地號土地上，隨同「贈送」之部
    分違章建築。至於系爭契約總價如何計算，不外當事人之間的約定，原告另主張
    價金乃以系爭地號土地每平方公尺為計算單位，可推知該違章建築不在買賣標的
    範圍內，只有坐落系爭地號土地上的建築物隨土地「贈送」等語，亦難採信。
  (三)按法律行為可分為負擔行為與處分行為，前者係指發生債權債務之行為，後者指
    使某特定權利直接發生得喪變更之行為，締結買賣契約，屬負擔行為，出賣人負
    有交付其物於買受人，並使其取得該物所有權之義務；買受人則負交付約定價金
    及受領標的物之義務。締結買賣契約不直接引起買賣標的物權利之變動，故出賣
    人並非不得出賣他人之物，若因出賣他人之物而嗣後無法依約交付買賣標的物並
    移轉所有權，僅為債務不履行之問題。雖門牌號碼臺北縣新店市○○路○段臨五
    十三之一號建物為違章建築，除坐落系爭地號土地外，尚有坐落其他地號土地，
    且該違章建築，並非全部均為原告所有乙節，為被告所不爭執。但無論該違章建
    築是否均屬於原告所有、該等違章建築是否部分無權占有他人土地，原告亦非不
    得基於某種經濟上、或其他利害關係考量，而締結買賣契約出賣其無處分權、或
    雖有所有權，但無權占有他人土地之建築物與被告。系爭契約買賣標的物包含總
    面積七四三點五平方公尺之違章建築全部之事實，業經被告證明，原告復主張：
    同段一三○地號土地為水利地，早為臺北市所徵收，原告占用同段一二八、一三
    ○、一三二之一及一三二地號等土地，均係無權占有，不可能將占用他人土地上
    之地上物予以出售。另同段一二六、一二七、一三四及一三五地號等土地，亦非
    原告所有，原告亦未占用，焉來出售該等土地上之地上物？同段一二六、一二七
    地號等土地，為訴外人高銘城、高銘乾及高文玲所有，伊出租予志成專業玻璃，
    與原告無涉等語。不能推翻原告約定出賣該等違章建築與被告之事實。
  (四)就此爭點，本院已為被告有利之認定，被告另聲請傳訊證人甲○○、庚○○、邱
    清波，不僅違反兩造就證明爭點所用證據之協議（本院卷第一四六頁），且無必
    要，爰不予傳訊，附此敘明。
  (五)綜上，系爭契約約定之買賣標的物，包含總面積七四三點五平方公尺、門牌號碼
    臺北縣新店市○○路○段臨五十三之一號違章建築全部。
五、爭點三方面：
  (一)查原告自認已受領九百六十八萬二千七百八十元之價金，其餘未受清償。被告雖
    抗辯已支付九百七十五萬七千七百八十元之買賣價金予原告，但為原告所否認，
    而被告對此有利於己之事實，未能舉證以實其說，不能認其抗辯之事實存在。
  (二)次查系爭契約之價金，因系爭承諾書之條件成就（原告未能於八十八年十二月三
    十一日前辦妥高振富同意出售、或協調高振富直接出售同段一二八、一三二、一
    三二之一地號土地予被告之條件成就），故第三期價款應折讓為九十七萬，總價
    金變更為一千一百四十七萬元已如前述，而原告已受領九百六十八萬二千七百八
    十元，故被告尚應給付原告一百七十八萬七千二百二十元。
  (三)再按「因契約互負債務者，於他方當事人未為對待給付前，得拒絕自己之給付。
    」民法第二百六十四條第一項前段定有明文，而系爭契約為買賣契約，屬雙務契
    約，原告有交付其物於買受人，並使其取得該物所有權之義務；被告則負交付約
    定價金及受領標的物之義務。查原告就交付總面積七四三點五平方公尺、門牌號
    碼臺北縣新店市○○路○段臨五十三之一號違章建築全部之對待給付義務尚未履
    行已如前述，而原告並未主張被告拒絕自己之給付有違背誠實及信用方法（民法
    第二百六十四條第二項參照），且被告所拒絕履行之義務亦為一百七十八萬七千
    二百二十元而非價金之全部，也核無違背誠實及信用方法之情事，本院自應為原
    告提出對待給付時，被告即向原告為給付之判決（最高法院三十九年臺上字九○
    二號判例意旨參照）。
六、綜上所述，原告依契約關係及買賣法律關係，請求被告應給付其一百七十八萬七
    千二百二十元，為有理由，應予准許，逾此範圍，為無理由，應予駁回。又上開
    准許部分，因原告有未盡對待給付義務之情事，經被告提出同時履行抗辯，本院
    應為原告提出對待給付（即交付門牌號碼臺北縣新店市○○路○段臨五十三之一
    號，總面積七四三點五平方公尺之違章建築與被告，並移轉所有權）時，被告即
    應向原告給付上開款項之判決。
七、至於原告請求被告給付買賣價金自九十一年二月三日起至清償日止，按年息百分
    之五計算之法定遲延利息方面，因請求法定遲延利息，以債務人遲延支付金錢為
    標的之債務為前提，本件被告主張同時履行抗辯經本院准許，被告於原告提出對
    待給付前，並無給付該等買賣價金之義務，目前自無所謂遲延之責任，原告此部
    分之請求亦應予以駁回。
八、原告勝訴部分，兩造分別陳明願供擔保，請准宣告假執行或免為假執行，核無不
    合，爰酌定相當之擔保金額宣告之。原告敗訴部分，其假執行之聲請失其附麗，
    不予准許。
伍、訴訟費用負擔之依據：民事訴訟法第七十九條。
中　　　華　　　民　　　國　　九十三　　年　　　九　　　月　　二 　　　　日
                                民事第六庭審判長法  官    林惠瑜
                                                法  官    詹駿鴻
                                                法  官    姚念慈
右為正本係照原本作成。
如不服本判決，應於送達後二十日內依對造人數檢具繕本向本院提出上訴狀上訴於臺
灣高等法院。
中　　　華　　　民　　　國　　九十三　　年　　　九　　　月　　　六　　　日
                                                書記官    朱俶伶
